【裁判字號】    97,上易,48
【裁判日期】    970530
【裁判案由】    清償借款
【裁判全文】
臺灣高等法院高雄分院民事判決          97年度上易字第48號
上  訴  人  乙○○
訴訟代理人  鄭國安律師
            吳麗珠律師
            蘇佰陞律師
被 上訴 人  甲○○
訴訟代理人  邱芬凌律師
複 代理 人  楊雪貞律師
上列當事人間因清償借款事件，對於民國96年12月27日臺灣屏東
地方法院96年度訴字第151號第一審判決提起上訴，本院於97年5
月21日辯論終結，茲判決如下：
    主  文
上訴駁回。
第二審訴訟費用由上訴人負擔。
    事實及理由
一、被上訴人主張：兩造為朋友關係，上訴人以其所開設眼鏡行
    需購置器材、裝潢等為由陸續向伊借款，先後於民國93年10
    月18日借款新台幣（下同）20萬元、93年11月22日借款5 萬
    元、93年12月6 日借款55萬元、93年12月29日借款20萬元，
    共計100 萬元。詎伊交付借款後，屢向被上訴人催討，被上
    訴人均藉詞不理，爰依消費借貸之法律關係，求為命上訴人
    應給付伊100 萬元，及自起訴狀繕本送達翌日起至清償日止
    之法定遲延利息，並聲請以供擔保為條件之假執行宣告之判
    決。
二、上訴人則以：伊並未向被上訴人借款，兩造原約定合夥經營
    國光鐘錶眼鏡行，由被上訴人出資20萬元，並擔任負責人，
    伊則為修理技師，嗣因被上訴人反悔，不願擔任負責人，伊
    已將20萬元返還等語，資為抗辯。
三、原審經審理結果，判決被上訴人全部勝訴，上訴人提起上訴
    ，其上訴聲明：(一)原判決廢棄。(二)被上訴人在第一審之訴及
    假執行之聲請均駁回。被上訴人則答辯聲明：上訴駁回。
四、兩造不爭執及爭執事項：
甲、兩造不爭執事項：
  (一)被上訴人有交付上訴人20萬元。
  (二)上訴人有交付94年1月28日切結書予被上訴人。
  (三)上訴人所開設之國光鐘錶眼鏡行，目前已經註銷登記。
乙、兩造爭執事項：
  (一)上訴人有無向被上訴人借款100萬元？
  (二)兩造間有無合夥關係存在？上訴人有無返還被上訴人20萬元
    ？
五、上訴人有無向被上訴人借款100萬元？
  (一)按當事人主張有金錢借貸關係存在，須就其發生所須具備之
    特別要件即金錢之交付及借貸意思表示互相一致負舉證之責
    任，若僅證明有金錢之交付，未證明借貸意思表示互相一致
    者，尚不能認為有金錢借貸關係存在（最高法院81年度台上
    字第2372號裁判意旨參照）。被上訴人主張上訴人向其借款
    100 萬元之事實，業據提出郵局、華南商業銀行內埔分行存
    款存摺與證券存摺交易往來明細為證（原審卷第34至37頁）
    。又被上訴人就兩造間金錢往來係為借貸關係一節，提出切
    結書一紙為據，該切結書已載明：「乙○○之前向甲○○所
    借的錢……」等語（原審卷第38頁），且上訴人自認該切結
    書係其配偶所書寫，並由其簽名於上（原審卷第99頁），堪
    信該切結書為真正，是上訴人簽立之切結書已明白表示兩造
    間為借貸關係甚明。再者，被上訴人之子李忠穎曾與上訴人
    談論借款過程，此有其談話錄音光碟及錄音譯文可憑（原審
    卷第39至50頁），經原審當庭勘驗該錄音光碟之內容，確有
    對話為「李忠穎：已經拿100 萬元給你了對不對？乙○○：
    對對對」、「乙○○：因為那個錢拿了…因為我虧掉了…進
    貨也有啦，我本身也是有股票虧掉啦」、「李忠穎：我們釐
    清一下時間點上，就是我媽媽先借你錢，先拿錢給你對不對
    ？乙○○：對對對」、「因為那個時候我媽媽借錢給你之後
    ，沒有寫借據嘛對不對？那就是說拿店過戶到我媽名下，讓
    她安心說這樣子至少妳還有一個保障在對不對？乙○○：對
    對對，但是我有給她講喔，我說這個店給你的時候，那個時
    候我錢是沒有辦法還妳囉」、「李忠穎：總共100 萬對不對
    ？乙○○：她拿好幾次」、「李忠穎：錢你跟我媽媽拿完10
    0 萬了對不對？乙○○：嗯」等語（原審卷第40至44頁），
    由上錄音內容可知，上訴人對李忠穎多次問及被上訴人借其
    100 萬元，並已交付之事實均不爭執，是以，被上訴人主張
    上訴人有向其借款100 萬元，其已交付之事實，應堪採取。
  (二)上訴人雖抗辯上開切結書經被上訴人拒簽並當場撕毀丟棄，
    次日始將該切結書覓回，再加工處理，依民事訴訟法第362
    條之規定，應認該切結書為不足採云云，惟查，上訴人既對
    該切結書之內容真正並無爭執，自足以證明上訴人有向被上
    訴人借款之事實，至該切結書是否經被上訴人簽名或丟棄，
    並不影響其內容之證明力，而民事訴訟法第362 條業已刪除
    ，上訴人引用此規定抗辯切結書之效力並無可採。上訴人復
    抗辯因被上訴人告知其子李忠穎個性偏激，在國安局上班，
    隨身攜帶槍械，如有問及合夥事宜，希以借用方式回答，上
    訴人無奈始依被上訴人之囑咐而回答，其錄音方式乃權利濫
    用並違反憲法第23條規定云云，此為被上訴人所否認，而依
    錄音內容觀之，上訴人並未均配合李忠穎之言答覆，例如：
    「乙○○：但是我有給她講喔，我說這個店給你的時候，那
    個時候我錢是沒有辦法還妳囉」、「李忠穎：如果說現在你
    寫一個契約來說用房屋來抵押，這樣你願意不願意？乙○○
    ：我不可能」等語（原審卷第41、43頁），且上訴人未能舉
    證證明李忠穎有隨身攜帶槍械情事，所辯尚不足採。另上開
    錄音內容係基於上訴人自由意識所為陳述，並無受任何限制
    ，自符合真實，而無權利濫用及違憲之處，上訴人所辯不足
    採取。
六、兩造間有無合夥關係存在？上訴人有無返還被上訴人20萬元
    ？
  (一)按原告對於自己主張之事實已盡證明之責後，被告對其主張
    ，如抗辯其不實並提出反對之主張者，則被告對其反對之主
    張，亦應負證明之責，此為舉證責任分擔之原則，最高法院
    18年上字第2855號判例足資參照。
  (二)上訴人雖抗辯其與被上訴人間為合夥關係，被上訴人僅出資
    20萬元，係投資經營國光鐘錶眼鏡行之用，事後已返還該款
    云云，惟被上訴人既已證明兩造間有借貸關係存在，並已交
    付款項，業如前述，上訴人如抗辯兩造間為合夥關係，自應
    就有合夥存在之事實舉證證明之。查，上開被上訴人所提出
    之切結書雖有記載：「乙○○之前向甲○○所借的錢，以國
    光鐘錶眼鏡過戶給甲○○，從此以後，互不相欠」等語，惟
    該切結書並未記載兩造間有合夥關係，至多僅為上訴人欲將
    其借款債務以國光鐘錶眼鏡行過戶予被上訴人以為抵償，且
    上訴人自認被上訴人未為簽名即予丟棄，足徵被上訴人並不
    同意此清償方式或為合夥之約定，被上訴人事後雖將該切結
    書拾回，乃係用以證明兩造間確有借貸關係，不得遽認其已
    同意該內容。又上訴人與李忠穎上開談話，雖表示：「但是
    我有給她（即被上訴人）講喔，我說這個店給你的時候，那
    個時候我錢是沒有辦法還妳囉」，然此為上訴人單方之表示
    ，不足以證明被上訴人同意兩造成立合夥關係。此外，上訴
    人未能提出證據證明兩造間有何合夥關係存在，亦未證明已
    返還被上訴人20萬元，所辯自無所據，尚難採憑。
七、綜上所述，被上訴人既已證明上訴人向其借款100 萬元，且
    已將款項全部交付上訴人，而上訴人復未舉證證明其已清償
    該借款債務。從而，被上訴人依據消費借貸之法律關係，請
    求上訴人給付100萬元，及自起訴狀繕本送達翌日即96年4月
    5日起至清償日止，按年息5%計算之利息，洵屬正當，應予
    准許。是則原判決為被上訴人勝訴之判決，並依兩造之聲請
    ，分別酌定相當擔保金額為准、免假執行之宣告，經核並無
    不合。上訴論旨求予廢棄改判，為無理由，應予駁回。又本
    件事證已臻明確，兩造其餘攻擊防禦方法及舉證，經審酌後
    認對於判決結果均無影響，爰不予論述，附此敘明。
據上論結，本件上訴為無理由，依民事訴訟法第449條第1項、第
78條，判決如主文。
中    華    民    國    97    年    5     月    30    日
                            民事第五庭
                                審判長法官  蔡明宛
                                法      官  曾錦昌
                                法      官  魏式璧
以上正本證明與原本無異。
本判決不得上訴。
中    華    民    國    97    年    5     月    30    日
                                書  記  官  林明威


司法院資訊處製作；財團法人民間司法改革基金會備份。
